【裁判字號】    89,易,2048
【裁判日期】    890724
【裁判案由】    竊盜等
【裁判全文】
臺灣高雄地方法院刑事判決                        八十九年度易字第二四八號
    公  訴  人  臺灣高雄地方法院檢察署檢察官
    被      告  甲○○
右列被告因竊盜案件，經檢察官提起公訴（八十九年度偵字第七六五九號），本院判
決如左：
    主  文
甲○○收受贓物，處有期徒刑肆月，如易科罰金，以參佰元折算壹日。
扣案變造之歐秋美國民身分證上甲○○相片壹張沒收。
    事  實
一、甲○○曾於民國八十八年間犯偽造有價證券案，經臺灣高雄地方法院檢察署檢察
    官起訴後，即逃匿無蹤，為本院通緝（不構成累犯）。於八十九年二、三月間，
    在高雄市○○區○○路旁的公園內，明知自稱「阿海」之不詳姓名年籍之男子所
    交付並未貼附相片之歐秋美國民身分證為贓物，為逃避刑事追訴，仍基於收受贓
    物之犯意，收受該國民身分證。旋於八十九年三月十日下午十七時許，在高雄市
    前金區○○○路五十三號五樓之四租住處，將自己之照片張貼於所收受之國民身
    分證照片欄上加以變造，足以損害於歐秋美及戶政機關對於戶籍管理之正確性。
    嗣於八十九年四月一日下午一時三十分許，在前開住處經警盤查時，為掩飾身分
    而出示該變造之國民身分證時，為警發覺而當場查獲。
二、案經高雄市政府警察局新興分局報請台灣高雄地方法院檢察署檢察官偵查起訴。
    理  由
一、訊據被告甲○○坦認收受國民身分證，並加以改造後持向警方行使之事實，惟矢
    口否認犯有何贓物、偽造文書之犯行，辯稱：伊不知該國民身分證為贓物，且伊
    只是好玩才將自己的相片貼在身分證上，並無收受贓物、偽造文書之故意云云。
    惟查：被告持變造身分證欲逃避刑事追訴，為警識破而當場逮捕等情，業據警方
    移送書陳稱綦詳，被告顯有將變造之國民身分證做為掩飾身分以逃避刑事追訴之
    工具，至為明灼，被告所辯僅是好玩才將相片貼附於國民身分證上云云，純屬空
    言卸責之詞，不足採信。又被告於警訊及審理中均供稱：因綽號「阿海」之男子
    知道伊當時並無身分證，所以將此國民身分證交付予伊使用等語。惟國民身分證
    代表一人之身分，並無替代性，被告持有他人之國民身分證，苟非做為不法之用
    途，斷無合理使用之可能，且參以被告於審理中供稱：收受該國民身分證時，該
  國民身分證上之相片欄並無貼照片等語，是該國民身分證一望即知並非有合法來
    源。益徵被告明知該國民身分證為贓物，被告所辯不知情云云，純屬飾詞矯辯之
    詞，難以採憑。此外復有扣案變造國民身分證一紙足資佐據。本件事證明確，被
    告犯行堪以認定，應予依法論科。
三、核被告所為，係犯刑法第三百四十九條第一項之贓物罪、第二百十條、第二百十
    二條之行使變造特種文書罪。公訴人就被告收受贓物之行為，雖漏未起訴，惟因
    與已起訴之行使變造特種文書罪部分有裁判上一罪之關係，為起訴效力所及，本
    院自應併予審判。公訴意旨於事實欄雖記載被告係於八十九年一月間，在不詳處
    所，竊取歐秋美所有之國民身分證得手，因認被告涉有刑法第三百二十條第一項
    之竊盜罪嫌，惟據本院審理結果，被告於審理中已供承：該國民身分證係被告自
    綽號「阿海」之不詳姓名年籍之男子所交付，並非竊盜等語。且歐秋美之國民身
    分證係其兒子乙○○於八十八年九月二十日下午，將之持至高雄市辦理入學貸款
    事項，於當日下午二十二時至高雄市○○區○○路與華榮路附近一家超商影印時
    ，為不詳姓名年籍之人趁乙○○將國民身分證置於影印機時所竊取，業據歐秋美
  於警訊中陳述綦詳，且事發當時，被告並未在現場，亦據本院提示被告之相片予
    證人乙○○指認時，證人乙○○陳稱當時在超商並未看過被告等語明確，是被告
    所供並未竊盜歐秋美的國民身分證等語尚屬有據，堪足採信。是無從認定此部分
    犯罪事實，惟起訴書此部分與前開有罪部分之事實有裁判上一罪關係，不另為無
    罪之諭知，均附此敘明。被告收受國民身份證、變造國民身分證，自始即在圖日
    後遇事可冒名行使，以規避刑事訴追，是其所犯收受贓物與行使變造特種文書二
    罪，有方法、結果之牽連關係，應從較重之收受贓物罪處斷。爰審酌被告為逃避
    刑事訴追，竟收受他人國民身分證，加以變造行使，使被害人有受刑事訴追之危
    險，對於被害人之權益自是侵害甚鉅，且犯後空言否認犯行，顯無悔意，惟犯後
    即被查獲，侵害之情節尚輕等一切情狀，量處如主文所示之刑，並諭知易科罰金
    之折算標準。扣案變造之歐秋美國民身分證上被告相片一張為被告所有供犯罪所
    用之物，依刑法第三十八條第一項第二款之規定沒收之，併予敘明。
據上論斷，應依刑事訴訟法第二百九十九條第一項前段，刑法第二百十六條、第二百
十二條、第三百四十九條第一項、第四十一條、第五十五條、第三十八條第一項第二
款，罰金罰鍰提高標準條第一條前段，判決如主文。
中      華      民      國    八十九    年      七      月    二十四    日
                              臺灣高雄地方法院刑事第三庭
                                  法  官    古振暉
右正本證明與原本無異。
如不服本判決，應於判決送達後十日內，向本院提出上訴狀。
                                  書記官    馮欽鳳
中    華    民    國      八十九      年      七      月     二十八     日
附錄本案論罪科刑法條全文：
刑法第二百十二條：偽造、變造護照、旅券、免許證、特許證及關於品行、能力、服
                  務或其他相類之證書、介紹書，足以生損害於公眾或他人者，處
                  一年以下有期徒刑、拘役或三百元以下罰金。
刑法第二百十六條：行使第二百十條至第二百十五條之文書者，依偽造、變造文書或
                  登載不實事項或使登載不實事項之規定處斷。
刑法第三百四十九條第一項：收受贓物者，處三年以下有期徒、拘役或五百元以下罰
                          金。


司法院資訊處製作；財團法人民間司法改革基金會備份。
